# 少数股东增资导致母公司股权稀释，合并报表调整分录及抵消分录

提问人：maxlok 时间：2016-01-16 19:41:30
请教版主以下问题，先行谢过！ 甲公司 2011 年 12 月 31 日拥有A公司100%股权，A公司 2011 年 12 月 31 日实收资本 300 万，盈余公积150 万，未分配利润 0 ， 2012 年 6 月 30 日甲公司向A公司增资 100 万，乙公司向A公司增资 300 万。增资后甲公司占A公司57.14%股权还拥有控制权。1-6月份A公司盈利 400 万，7-12月A公司亏损 100 万，请问 2012 年底甲公司编制合并报表的调整分录及抵消分录？
急！！！谢谢啦啦！ A公司 2012 年底实收资本 700 万，盈余公积 180 万，未分配利润 270 万看到有这么一个规定，不知怎么做 如果由于子公司的少数股东对子公司进行增资，导致母公司股权稀释，母公司应当按照增资前的股权比例计算其在增资前子公司账面净资产中的份额，该份额与增资后按母公司持股比例计算的在增资后子公司账面净资产份额之间的差额计入资本公积，资本公积不足冲减的，调整留存收益。

回答人：chenyiwei
（ 1 ） 2012 年 6 月 30 日A公司增资前净资产＝（ 300 ＋ 150 ）＋ 400 ＝ 850 （ 2 ） 2012 年 6 月 30 日A公司增资后净资产＝ 850 ＋ 100 ＋ 300＝ 1250 （ 3 ）增资前甲公司所占份额＝ 850 100% ＝ 850 （ 4 ）增资后甲公司所占份额＝ 1250 57.14%＝714.29 （ 5 ）增资前后甲公司在A公司净资产中所占份额的变动＝（ 4 ）－（ 3 ）＝－135.71 （ 6 ）合并报表层面应调整资本公积而金额＝（ 5 ）－甲公司增资成本100 ＝－235.71

提问人：狼话 时间：2016-09-20 15:04:12
请教陈版主：甲公司持有A公司100%股权（长期股权投资—A公司 4749 万元）， A公司 2015 年 12 月 31 日（实收资本 5537 万元，资本公积 2748 万元，盈余公积 22 万元，未分配利润-72万元）， 2016 年 6 月 30 日甲公司增资 9463 万元，占比71.43%，乙公司增资6000 万元，占比28.57%，甲公司依然获得控制权。 陈版主，账务如何处理，谢谢。

回答人：chenyiwei
1 、个别报表层面：按实际增资款计入新增的长期股权投资的成本。
2 、合并报表层面：按以下公式计算应调整资本公积的金额： 应调整资本公积的金额＝（增资后子公司权益增资后持股比例－增资前子公司权益增资前股权比例）－本次本公司增资额。 其中：增资后子公司权益＝增资实施日（但在增资前）的子公司权益＋本次各方股东增资额合计。

提问人：zhongzhao433 时间：2017-02-28 16:18:26
陈版，少数股东增资存在资本溢价的情况下，好像抵消分录不平，不明白其中的原因。 举例：2016.1.1，甲公司100%控制A，A实收资本 100 ，未分配利润 10 。 5 月 31 日引入外部股东，假设增资 50 ，其中 30 进股本， 20 进资本公积。增资时点，公司的净资产为 160 ，其中，甲的持股比例为76.92%，乙的持股比例为23.08%。 按照陈版你的方法，合并层面产生的资本公积为 160 76.92%-110 100%=13.08，少数股东权益=160*23.08%=36.92,在增资时点编制合并抵消分录如下： 借：实收资本 130 资本公积 13.08贷：长期股权投资 100 少数股东权益 36.92 借方合计143.08，贷方合计136.92，借贷方差异6.16，为什么产生这个差异，差异应该放到那里？

回答人：chenyiwei
抵销分录应为：借：实收资本 130 ，借：资本公积 20 ，贷：长期股权投资 100 ，贷：资本公积 13.08，贷：少数股东权益 36.92

提问人：waterzy 时间：2018-01-27 09:52:17
陈版，按照上面的规定，计算到第四步就已经结束了呀，为什么还有第五步呢

回答人：chenyiwei
最终合并报表层面调整资本公积的金额要到最后一步才能算出。

提问人：jyn0714 时间：2018-02-25 19:01:39
追问陈版，子公司少数股东增资溢价归属于母公司的资本公积部分，在合并层调整资本公积时，是调整在资本溢价还是其他资本公积呢？

回答人：chenyiwei
资本溢价。

提问人：1314yaomei 时间：2018-03-31 16:12:01
我现在也碰到这样的问题，我也是按陈老师这样的做法编制的抵消分录，那这样合并层面长投就有余额了，该部分就反应在最终主表中？？

回答人：chenyiwei
合并层面长投还是应该要抵销干净的。

提问人：yangyinting 时间：2018-06-01 14:08:35
请问冲减的资本公积是以母公司单体的资本公积为限还是合并口径的资本公积呢？

回答人：chenyiwei
合并口径。当然合并报表层面资本公积完全可以出现负数。

提问人：1224spf 时间：2018-06-21 22:10:26
陈版，请教一下，假设在该例中增资前A公司是甲公司非同控合并的全资子公司，合并时形成有合并商誉，那么增资稀释只有对于商誉减值测试有影响吗？

回答人：chenyiwei
增资稀释后，在进行减值测试时，仍按最初取得控制权之日的母公司股权比例（100%）考虑归属于少数股权的商誉恢复问题，即视同合并报表层面归属于少数股权的商誉仍然为零。

提问人：1224spf 时间：2018-06-22 14:36:01
也就是说商誉减值测试与原来一样不需要考虑少数股权，增资后年末的商誉减值金额=（A公司x年 12 月 31 日资产组未来经营净现金流量的现值）—（x年 12 月 31 日A公司相关资产组合并报表净资产）-合并时产生商誉金额，这样理解对吗？

回答人：chenyiwei
可以这样理解。

提问人：1224spf 时间：2018-06-22 14:45:24
追问陈版，假设A公司是甲公司（上市公司）的全资子公司，乙公司欲对A公司增资，增资后上市公司甲公司仍然持有A公司70%。
2017 年 12 月 31 日A公司评估价值为 1 亿，上市公司净资产为0.4亿，那么增资行为是不是也碰重大？（ 1 30%=0.3> 上市公司净资产的一半 0.4 50%=0.2）

回答人：chenyiwei
我理解是，建议与交易所沟通确认。